【裁判字號】    96,交訴,181
【裁判日期】    970227
【裁判案由】    公共危險
【裁判全文】
臺灣板橋地方法院刑事判決             96年度交訴字第181號
公  訴  人  臺灣板橋地方法院檢察署檢察官
被      告  丙○○
                    （另案於臺灣臺北監獄臺北分監執行中）
上列被告因公共危險案件，經檢察官提起公訴（96年度偵字第23
784 號），本院判決如下：
    主  文
丙○○駕駛動力交通工具肇事，致人受傷而逃逸，處有期徒刑柒
月。
    事  實
一、丙○○於民國96年8 月30日上午11時許，駕駛車牌CS-2186
    號自用小客車，沿臺北縣中和市○○路294 巷往同市○○街
    114 巷行駛。同日上午11時15分許，行經新生街114 巷與新
    生街交岔路口前，本應注意汽車行駛時，駕駛人應注意車前
    狀況，並隨時採取必要之安全措施，而依當時情形，並無不
    能注意之情事，竟疏未注意，致其所駕駛之自用小客車由後
    撞擊同向由甲○○所騎乘之車牌K8T-098 號重型機車，致甲○○受有頭部創傷、右眼瞼1 公分裂傷、右膝左足部擦挫傷
    、下背部臀部挫傷等傷害（涉犯過失傷害部分，因甲○○已
    於偵查中撤回其告訴，業經檢察官為不起訴處分）。詎丙○○明知其已駕車肇事致人受傷，竟未下車察看，亦未為其他
    救護措施，即基於肇事逃逸之犯意，駕駛上開自用小客車逃
    逸現場，惟其肇事經過經在路旁修理機車之乙○○目擊後，
    立即騎乘機車尾隨丙○○至臺北縣中和市○○路與中正路口
    ，將丙○○攔下，並報警查悉上情。
二、案經臺北縣政府警察局中和分局報告臺灣板橋地方法院檢察
    署檢察官偵查起訴。
    理  由
壹、證據能力方面：
    按被告以外之人於審判外之陳述，縱不符刑事訴訟法第159
    條之1至之4之規定，而經當事人於審判程序同意作為證據，
    法院審酌該言詞陳述或書面陳述作成時之情況，認為適當者
    ，亦得為證據。當事人、代理人或辯護人於法院調查證據時
    ，知有第159條第1項不得為證據之情形，而未於言詞辯論終
    結前聲明異議者，視為有前項之同意，同法第159條之5定有
    明文。查本件檢察官所提出之證據方法，被告丙○○於本院
    準備程序及審判期日中，均未主張有不得為證據之情形，揆
    諸上開規定意旨，應認被告已同意該上開證據資料均得作為
    本案證據，而經本院審酌後，認上開證據並無違法取證等瑕
    疵，以資為證據並無不當，復經本院於審判期日依法調查，
    應均具有證據能力。
貳、實體方面：
一、訊據被告丙○○固供承於前揭時地駕駛車牌CS-2186 號自用
    小客車行經上開交岔路口之事實，惟矢口否認有肇事逃逸之
    犯行，辯稱：我不知道有撞到甲○○的機車，當時我開車到
    該路口時是紅燈，我停下來約2 、3 分鐘，號誌變為綠燈後
    ，我就左轉往中山路行駛，等我開到中山路與中正路口時，
    正在塞車，我就被一個騎機車的人攔下來，說我撞到人，我
    原以為是在跟我開玩笑，我知道後就趕快回到現場處理；又
    當時我車內有播放音樂，我在車內沒有聽到撞擊聲云云。
二、惟查：
（一）被告確有於前揭時地駕駛上開自用小客車由後撞擊被害人
      甲○○所騎乘之重型機車，致被害人受傷等情，業據被害
      人於警詢時指訴：我騎重機車沿新生街114 巷往中正路83
      9 巷方向行駛，因道路口我的行向是紅燈，我便停車等紅
      燈，突然我車左後方遭對方自小客車碰撞，我便人車倒地
      受傷，肇事車未停車，我不清楚其往何方向逃逸，我聽到
      有人說肇事車輛已經逃跑了，機車行老板騎車去追肇事車
      輛，後來機車行老板回來跟我說其已追回肇事者等語；於
      偵查中以證人身分具結證稱：當時我騎機車停止等紅燈，
      我沒有看到被告的車子過來，我的車尾被撞擊，其他的事
      情我就不知道了，我也沒有看到被告下車來救護我等語明
      確（見偵查卷第8 至11頁、第33至34頁），並有道路交通
      事故現場圖、道路交通事故調查報告表(一)、(二)、亞東紀念
      醫院診斷證明書1 紙及照片13幀在卷可稽。
（二）又證人乙○○於警方現場查訪時供稱：我當時人在新生街
      114 巷3 號，我有看到K87-098 號機車在我的機車行門口
      停等紅燈，後來新生街114 巷轉為綠燈，K87-098 號機車
      綠燈起駛，我有聽到撞擊聲，此時一輛深色汽車由新生街
      114 巷左轉新生街，K87-098 號機車駕駛人車到地，肇事
      車輛未停車往新生街逃逸，我見狀立即騎機車去追，追該
      肇事車輛，該車的車號是CS-2186 號，至中山路與中正路
      口時該肇事車輛在等紅燈，我就敲他車窗，說他在新生街
      發生車禍，該駕駛說我有發生車禍嗎？該駕駛開車返回車
      禍現場，我則騎機車跟在其後面，該駕駛到達車禍現場立
      即將K87-098 號機車移起等語；於偵查中證稱：我的機車
      行就在該路段，當時我正在門口修理機車，聽到撞碰的一
      聲，轉頭看到甲○○倒了下來，我姐姐跟我說，要我趕快
      去追被告，於是我騎機車追被告到中山路，跟他說，被告
      才知道他撞到了人，被告才跟我回到現場。（問：碰撞聲
      是否很大聲？）是的。碰撞聲是否很大聲。（問：你攔下
      被告的車子，當時被告的車窗是否全部關上？）沒有全部
      關上，他駕駛座的車窗是半開，另一邊我不清楚。（問：
      你攔下被告車子時，有無聽到車內有音樂？）我沒有聽到
      等語（見偵查卷第14頁、第34至35頁）。另證人周麗珠於
      警方現場查訪時亦供稱：我當時在新生街114 巷5 號前，
      知道K87-098 號機車人車倒地，我隔壁機車行老板有去追
      肇事車輛等語（見偵查卷第15頁）。
（三）本院為求明確，乃依職權傳喚證人乙○○到庭，而證人乙○○於本院審理中證述本案經過情形，非但於警方訪查所
      供及偵查中所證相吻合，抑且經本院訊問「被告的轎車綠
      燈左轉時的速度如何？」時，更證稱：感覺有一點快等語
      （見本院卷第48至52頁），由是顯見被告於駕車撞擊被害
      人所騎乘之重機車，致被害人倒地受傷後，應已知覺其肇
      事甚明，詎未下車察看，採取必要之救護措施，反迅即駕
      車加速逃離現場，可見其有肇事逃逸之犯意，至為灼然。
      另參酌被告於偵查及本院準備程序中均自承：當時我的左
      右車窗都是半開等語（見偵查卷第35頁，本院卷第30頁）
      ，及依一般常情，由自用小客車駕駛座位置應可清楚看見
      前方等紅燈機車之狀況，被告應確已知悉其肇事，而仍故
      意駕車逃離現場無訛。
（三）綜上所述，被告前揭所辨空言無據，顯係事後卸責之詞，
      不足採言，事證明確，被告犯行堪以認定，應依法論科。
二、核被告所為，係犯刑法第185 條之4 之駕駛動力交通工具肇
    事致人傷害逃逸罪。爰審酌被告素行狀況，犯罪之動機、手
    段、所生危害，且肇事後竟無視於被害人之傷勢狀況而逃逸
    ，可能陷被害人之傷害擴大，暨犯後猶否認犯行，態度不佳
    等一切情狀，量處如主文所示之刑，以資懲戒。
據上論斷，應依第299 條第1 項前段，刑法第185 條之4 ，判決
如主文。
本案經檢察官黃佳權到庭執行職務。
中    華    民    國    97    年    2     月    27    日
                      交通法庭  審判長法  官  高文淵
                                      法  官  饒金鳳
                                      法  官  林鈺琅
上列正本證明與原本無異。
如不服本判決，應於判決送達後十日內敘明上訴理由，向本院提
出上訴狀（應附繕本）。
                                      書記官  林進煌
中    華    民    國    97    年    2     月    27    日
附錄本案論罪科刑法條全文：
中華民國刑法第185條之4
駕駛動力交通工具肇事，致人死傷而逃逸者，處6 月以上5 年以
下有期徒刑。


司法院資訊處製作；財團法人民間司法改革基金會備份。
